臺灣高等法院刑事裁定
111年度抗字第1389號
抗  告  人
即  被  告  翁盈澤




選任辯護人  李庚燐律師
上列抗告人因詐欺等案件，不服臺灣基隆地方法院中華民國111
年9月2日羈押裁定（111年度金重訴字第1號），提起抗告，本院
裁定如下：
    主  文
抗告駁回。
    理  由
一、原裁定意旨略以：抗告人即被告翁盈澤（下稱被告）涉犯參
    與犯罪組織、招募他人加入犯罪組織、指揮犯罪組織、三人
    以上共犯詐欺取財及洗錢等罪，經訊問後，被告坦承部分犯
    行，並有卷內證據及證人指述可憑，被告犯罪嫌疑重大；考
    量被害人眾多，損失金額龐大，被告位居本案詐欺集團之指
    揮高層地位，並有招募他人加入犯罪組織之行為，涉及多次
    詐欺，被告更於參與共犯朱𧬇竣主持之詐欺集團期間，另組
    詐騙集團，有事實足認有反覆實施同一詐欺取財或加重詐欺
    取財犯罪之虞，非予羈押，顯然進行追訴、審判及執行，有
    羈押之必要，依刑事訴訟法第101條之1第1項第7款規定，裁
    定被告自民國111年9月2日起羈押3月。
二、抗告意旨略以：被告就所涉違反組織犯罪防制條例、詐欺及
    洗錢等罪均認罪，並於歷次偵訊中將犯行過程交代詳盡；被
    告於起訴書所載犯罪事實一之收水集團中，僅係提供帳戶供
    「小朱」使用；就起訴書所載犯罪事實二部分，雖認定被告
    為「指揮」之角色，但實際上被告主要犯罪行為仍是聽從「
    紅包」之指示，被告僅提供帳戶供收款之用，以及協助「紅
    包」租屋使其得以派遣其他共犯在該租屋處擔任「控點」，
    且受被告招攬之成員，原本都是犯罪事實一之收水集團成員
    ；本案既已起訴，「紅包」逃逸無蹤，相關共犯遭查獲並起
    訴，被告帳戶以及衍生帳戶也遭凍結，被告並無前科，誤認
    收水工作並沒有直接詐欺被害人，才未意識到自己為詐欺共
    犯，歷經偵查及羈押程序，被告已深刻反省，並無再反覆實
    施詐欺犯行之可能；被告有意盡最大能力與被害人和解，應
    無對被告施以預防性羈押之原因及必要，爰請  鈞院撤銷原
    裁定，發回原審法院再行斟酌，給予被告交保或是以限制住
    居之方式替代羈押等語。
三、按被告經法官訊問後，認被告犯刑法第339條之詐欺罪、第3
    39條之4之加重詐欺罪，嫌疑重大，有事實足認有反覆實行
    同一犯罪之虞，而有羈押之必要，得羈押之，刑事訴訟法第
    101條之1第1項第7款定有明文。法院對被告執行羈押，其本
    質上係為使刑事訴訟程序得以順利進行，或為保全證據或為
    擔保嗣後刑之執行，而對被告所實施剝奪其人身自由之強制
    處分，故法院僅須依刑事訴訟法第101條之1第1項之規定，
    並審查被告犯罪嫌疑是否重大、有無賴此保全偵審或執行之
    必要。而關於羈押之原因及其必要性，法院應就具體個案，
    依通常生活經驗法則、論理法則衡酌是否有非予羈押顯難保
    全證據或難以遂行訴訟程序之情形為判斷。對於被告羈押與
    否之審查，其目的既僅在判斷有無實施羈押強制處分之必要
    ，並非認定被告有無犯罪之實體審判程序，關於羈押之要件
    ，即無須經嚴格證明，以經釋明得以自由證明為已足；至於
    被告是否成立犯罪，乃本案實體上應予判斷之問題。又按刑
    事訴訟法第101條之1所定之預防性羈押，係因考慮該條所列
    各款犯罪，一般而言，對於他人生命、身體、財產有重大之
    侵害，對社會治安破壞甚鉅，而其犯罪性質，從實證之經驗
    而言，犯罪行為人大多有一而再、再而三反覆為之的傾向，
    故為避免此種犯罪型態之犯罪行為人，在同一社會環境條件
    下，再次興起犯罪之意念而再為同一之犯罪，因此透過拘束
    其身體自由之方式，避免其再犯，法院依該條規定決定是否
    應予羈押時，並不須有積極證據，足認其確實準備或預備再
    為同一之犯罪，而僅須由其犯罪之歷程觀察，其於某種條件
    下已經多次犯下該條所列之罪行，該某種條件，現在正存在
    於被告本身或其前犯罪之外在條件並未有明顯之改善，而可
    使人相信在此等環境下，被告有可能再為同一犯罪之危險，
    即可認定有反覆實施該條犯罪之虞。
四、經查：
㈠、被告因涉嫌參與、招募他人加入及自行指揮以詐欺不特定人
    牟利為目的之犯罪組織，共同以三人以上，利用假投資、假
    交友等詐欺手段，對被害人王家妤等241名被害人詐取財物
    ，依起訴書附表一所載被告參與犯行即包括：擔任送交公款
    及帳戶資料、拖水（將匯入帳戶之詐欺款項提領）、收水、
    及指揮其自行成立「空中樂園」群組之控員等；又上開詐欺
    犯罪集團利用網路銀行層轉帳戶內之詐得款項及將之提領轉
    購虛擬貨幣方式掩飾犯罪所得，經檢察官偵查終結後，以被
    告涉犯組織犯罪防制條例第3條第1項前段指揮犯罪組織罪（
    起訴書犯罪事實二部分）、同條例第3條第1項後段參與犯罪
    組織罪（起訴書犯罪事實一部分）、同條例第4條第1項招募
    他人加入犯罪組織罪、刑法第339條之4第1項第2款之三人以
    上共犯詐欺取財罪、洗錢防制法第14條第1項洗錢罪等罪嫌
    ，犯罪嫌疑重大，提起公訴。經原審法院提示並告以起訴書
    所載犯罪事實，於訊問被告後，被告除就起訴書犯罪事實一
    ㈠1.部分，否認收取提領出之詐騙款項、犯罪事實一㈡部分，
    否認擔任外務送交公款及犯罪事實一㈢部分否認負責任何工
    作，其餘起訴犯罪事實均坦承不諱，並對起訴書所載罪名認
    罪，被告所涉上開犯嫌，並有起訴書證據清單及待證事實欄
    ㈠項下所載各項證據為憑，足認被告犯包括刑法第339條之4
    第1項加重詐欺取財罪在內之前開各項罪名，犯罪嫌疑重大
    。
㈡、依起訴事實，本件自111年1月至4月間之短期內，即有2百餘
    起加重詐欺取財犯罪，被害人眾多，詐欺所得金額甚鉅，已
    嚴重危害社會秩序；被告不僅參與共犯朱𧬇竣成立之詐欺犯
    罪組織，因見共犯主持之犯罪組織獲利甚豐，更於111年4月
    間另起爐灶，仿效成立「空中樂園」群組之犯罪組織，繼續
    以相同模式擴大詐欺犯行（即起訴書犯罪事實二部分），顯
    見被告相當熟稔類似之詐欺犯罪模式，並有能力組織動員他
    人與其共犯詐欺犯罪，輕易再犯相同罪名之罪；參以被告同
    時參與數個詐欺群組，遭羈押前，依其於原審自承確有獲取
    收益，於矯正其行為前，無從排除被告為求不勞而獲，再為
    相同詐欺犯罪之可能。
㈢、據上，本案確有充分理由足認被告有反覆實施同一詐欺取財
    或加重詐欺取財犯罪之虞，經權衡國家刑事司法權之有效行
    使、社會秩序及公共利益維護、被告人身自由之私益及其防
    禦權受限制程度，因認被告有羈押之必要，無從以具保或限
    制住居方式替代。
㈣、抗告意旨所稱被告已經認罪，其他共犯已遭查獲，且被告帳
    戶遭凍結等情，然依被告被訴事實，其吸收他人參與犯罪及
    取得他人帳戶，自仍可再為相同行為，本案雖遭查獲，無礙
    於被告有再犯同一詐欺取財犯罪之虞之認定；又被告抗告辯
    稱於起訴書犯罪事實二所稱群組僅擔任協助角色，仍須聽從
    已逃逸之「紅包」指示，被告當時係誤以為收水工作沒有直
    接詐欺被害人，並未意識到自己屬於詐欺共犯云云，核與其
    於原審訊問時陳明對起訴之罪名認罪之說詞明顯有違，此部
    分有待原審審理釐清，惟被告說詞前後反覆，本院實難認定
    被告已有悔悟反省之心而絕無再犯之虞。
五、綜上，原審審酌相關事證，斟酌訴訟進行程度及其他一切情
    事，認被告有刑事訴訟法第101條之1第1項第7款之羈押原因
    ，且有羈押之必要性，所為羈押裁定並無違反比例原則，亦
    無違法或不當可言。抗告意旨執前詞指摘原裁定不當，無非
    係對原審法院審酌羈押時得予裁量、判斷之職權行使而為爭
    執，尚不足以推翻原羈押裁定之適法性，從而，本件抗告核
    無理由，應予駁回。
據上論斷，應依刑事訴訟法第412 條，裁定如主文。

中　　華　　民　　國　　111 　年　　9 　　月　 12　　日
                  刑事第二十庭  審判長法　官 吳淑惠
                                      法　官 王惟琪
                                      法　官 吳祚丞
以上正本證明與原本無異。
不得再抗告。
                                      書記官 楊宜蒨
中　　華　　民　　國　　111 　年　　9 　　月　　13　　日